【裁判字號】    94,訴,733
【裁判日期】    950221
【裁判案由】    侵權行為損害賠償
【裁判全文】
臺灣彰化地方法院民事判決  94年度訴字第733號
原      告  甲○○
訴訟代理人  王素珍  律師
被      告  頂洋企業股份有限公司
法定代理人  丙○○
訴訟代理人  乙○○
上列當事人間請求侵權行為損害賠償事件，本院於民國95年2月
7日言詞辯論終結，判決如下：
    主  文
被告應給付原告新臺幣拾萬柒仟參佰捌拾陸元，及自民國九十四
年十月二十二日起至清償日止，按年息百分之五計算之利息。
原告其餘之訴駁回。
訴訟費用由原告負擔五分之四，餘由被告負擔。
本判決原告勝訴部分得假執行；但被告如以新臺幣拾萬柒仟參佰
捌拾陸元為原告預供擔保，得免為假執行。
原告其餘假執行之聲請駁回。
    事實及理由
甲、程序方面：按因侵權行為涉訟者，得由行為地之法院管轄，
    民事訴訟法第15條第1項定有明文。本件原告起訴主張侵權
    行為地在彰化縣彰化市○○路158號之9，故本院有管轄權，
    被告辯稱其公司登記住址在臺北縣鶯歌鎮，應以臺灣板橋地
    方法院為管轄法院，尚非可採。
乙、實體方面：
一原告訴之聲明：被告應給付原告新臺幣（下同）683,572元及
  自起訴狀繕本送達翌日起至清償日止按年息5％計算之利息，
  並陳明願供擔保，請准宣告假執行。陳述要領：原告位於彰化
  縣彰化市○○路158號之9家中之浴室陶瓷洗臉盆（下稱系爭臉
  盆）係被告所設計，於民國94年5月31日晚上原告沐浴完畢穿
  衣時，系爭臉盆突然爆裂，致原告受有背部撕裂傷口22公分、
  左大腿撕裂傷口10公分之傷害，經送醫接受治療住院11日。被
  告違反消費者保護法第7條第1項規定，應依該條第3項、第51
  條及民法第191條之1第1項規定負賠償責任。原告得請求之金
  額包括醫藥費27,386元、精神慰撫金300,000元、不能工作之
  損失14,400元、懲罰性賠償金341,786元，合計683,572元。
二被告答辯聲明：駁回原告之訴及假執行之聲請，如受不利判決
  ，願供擔保請准宣告免假執行。陳述要領：系爭臉盆係被告設
  計，委由關係企業凱洋企業股份有限公司（下稱凱洋公司）生
  產，並非被告生產，且已取得經濟部標準檢驗局產品檢驗登錄
  證書、正字標記證書、品質管理系統檢驗證書，不會自行爆裂
  ，只有在使用時受力始會發生破裂情形，本件應係原告安裝高
  度過低，或化妝鏡置物板與臉盆距離過大，置物板上物品掉落
  撞擊臉盆，或浴室空間狹小，無法因應人體伸展，或他人安裝
  用以支撐臉盆之「壁虎」斷裂等因素，造成臉盆崩裂，被告無
  過失，無庸賠償原告。
三兩造不爭執之事實：
  (一)系爭臉盆係被告所設計，委託其關係企業凱洋公司生產（本
    院卷第62頁）。
  (二)原告因系爭臉盆破裂，致受有背部撕裂傷口22公分、左大腿
    撕裂傷口10公分之傷害（本院卷第46、61頁）。
  (三)原告受傷當時之浴室及系爭臉盆狀況如兩造所提出之照片所
    示（本院卷第62頁）。
  (四)原告受傷後住院11日，支出醫藥費27,386元；受傷前任職於
    青山實業有限公司（下稱青山公司），未投保勞工保險，由
    該公司為原告投保新光人壽保險股份有限公司（下稱新光公
    司）團體意外險，受傷後新光公司理賠11,356元。
四原告主張其位於上址家中浴室之系爭臉盆係被告所設計，於94
  年5月31日晚上原告沐浴完畢穿衣時，因該臉盆破裂，致受有
  背部撕裂傷口22公分、左大腿撕裂傷口10公分之傷害，經送醫
  接受治療住院11日之事實，業經原告提出現場照片2張及秀傳
  紀念醫院驗傷診斷書、診斷證明書各1紙為證（本院卷第6至8
  頁），且為被告所不爭執，是原告此部分主張堪信為真。
五按消費者保護法第7條規定「從事設計、生產、製造商品或提
  供服務之企業經營者，於提供商品流通進入市場，或提供服務
  時，應確保該商品或服務，符合當時科技或專業水準可合理期
  待之安全性。商品或服務具有危害消費者生命、身體、健康、
  財產之可能者，應於明顯處為警告標示及緊急處理危險之方法
  。企業經營者違反前二項規定致生損害於消費者或第三人時，
  應負連帶賠償責任。但企業經營者能證明其無過失者，法院得
  減輕其賠償責任」，同法第7條之1第1項規定「企業經營者主
  張其商品於流通進入市場，或其服務於提供時，符合當時科技
  或專業水準可合理期待之安全性者，就其主張之事實負舉證責
  任」。經查：
  (一)被告辯稱系爭臉盆為其設計，然係委由凱洋公司生產，既非
    被告生產，自不負損害賠償之責等語。然被告既已自認系爭
    臉盆為其設計，即有前開消費者保護法規定之適用，要不能
    因其非商品生產、製造人，即可卸責。
  (二)被告復辯稱系爭臉盆符合當時科技或專業水準可合理期待之
    安全性等語，固據其提出經濟部標準檢驗局產品檢驗登錄證
    書、正字標記證書、品質管理系統檢驗證書及訴外人韓雄文
    致凱洋公司信函、臉盆掉落調查報告為證（本院卷第28至34
    頁）。然商品經品質管制或政府機關檢驗合格，尚不能謂已
    盡防止損害之注意義務，而臉盆為現今一般家庭普遍使用之
    設施，若安全性不佳，易使一般人在正常使用下發生破裂之
    危險，為眾所皆知之事，依本件事故當時之科技或專業水準
    ，被告應有能力製作具有安全品質之臉盆，是其仍應依前開
    消費者保護法規定，就系爭臉盆是否符合當時科技或專業水
    準可合理期待之安全性負舉證之責。
  (三)前開信函、調查報告雖載稱，陶瓷臉盆不會自行爆裂，只有
    在使用時受力始會發生破裂情形，現場臉盆安裝高度過低，
    化妝鏡置物板與臉盆距離過大，置物板上物品易掉落撞擊臉
    盆，浴室空間狹小，無法因應人體伸展，用以支撐臉盆之「
    壁虎」斷裂係導致臉盆掉落主因云云，惟原告否認其真正，
    且此非法院選任之鑑定人所實施之鑑定，自不得作為證據。
    此外，被告並未舉證證明原告有何安裝、使用或接觸之不當
    行為造成系爭臉盆掉落；又依兩造所提出俱不爭執之照片觀
    之，俗稱「壁虎」之臉盆支撐架雖已脫離牆面，然此究係「
    壁虎」斷裂造成臉盆掉落碎裂，抑臉盆掉落碎裂時將「壁虎
    」扯斷，均有可能，被告就此亦未舉證證明確係「壁虎」斷
    裂造成臉盆掉落碎裂，從而被告尚未已就系爭臉盆符合當時
    科技或專業水準可合理期待之安全性盡其舉證之責，自應負
    賠償責任。
六依前所述，原告請求被告就前開商品即系爭臉盆所生事故，負
  消費者保護法第7條第1項、第3項之商品責任，並無不合，茲
  就各項請求分述如下：
  (一)醫藥費部分：原告主張其因系爭臉盆破裂受有前述傷害，支
    出醫藥費27,386元，有秀傳紀念醫院住院收據2紙可稽（本
    院卷第9頁），且為被告所不爭執，原告請求醫藥費支出之
    損害27,386元，自屬有理，應予准許。
  (二)精神慰撫金部分：按不法侵害他人之身體、健康、名譽、自
    由、信用、隱私、貞操，或不法侵害其他人格法益而情節重
    大者，被害人雖非財產上之損害，亦得請求賠償相當之金額
    ，民法第195條第1項前段定有明文。原告為71年出生之青年
    ，有前述驗傷診斷書所載生日可憑，其受有背部撕裂傷口22
    公分、左大腿撕裂傷口10公分之傷害，因本件突如其來之事
    故，受有難以平復之驚嚇，精神上自屬痛苦，且為被告所不
    爭，堪信為真。被告為衛浴產品之設計者，且為營利事業，
    其名下有汽車1輛，有本院依職權調閱之歸戶財產查詢清單
    可憑（本院卷第17至18頁），原告據其提出之歸戶財產查詢
    清單所示，則無財產資料（本院卷第41頁），是斟酌兩造之
    身分、地位、財力及原告受傷之程度等情狀，認為原告請求
    被告賠償前開非財產上之損害以50,000元為適當，逾此部分
    之請求為無理由，應予駁回。
  (三)不能工作之損失：按損害賠償，除法律另有規定或契約另有
    訂定外，應以填補債權人所受損害及所失利益為限，民法第
    216條第1項固有明文。原告主張其受傷前在青山公司任職，
    月薪24,000元，受傷後至94年6月19日始恢復上班，其間共
    18日未支薪，不能工作之損失為14,400元，雖據其提出青山
    公司證明書為證（本院卷第10頁），惟被告否認其內容真正
    （本院卷第46頁），原告復未舉證證明該證明書內容為真，
    尚難採為計算其所失利益之依據；又原告提出之新光公司團
    體意外險被保人資料、理賠給付明細表（本院卷第65、66頁
    ），雖為被告所不爭執，然其內容並未載明原告月薪多寡及
    未上班日數，亦無從證明原告受有不能工作之損失，是被告
    雖不爭執原告受傷後住院11日之事實，然原告既未能舉證證
    明其受有不能工作之損失，此部分請求即無理由，應予駁回
    。
  (四)懲罰性賠償金部分：按依消費者保護法所提之訴訟，因企業
    經營者之故意所致之損害，消費者得請求損害額3倍以下之
    懲罰性賠償金，但因過失所致之損害，得請求損害額1倍以
    下之懲罰性賠償金，消費者保護法第51條定有明文。被告既
    無法舉證證明其無過失，堪認其有過失，則原告請求懲罰性
    賠償金，自屬有據。爰斟酌原告所受醫藥費損害及非財產上
    之損害為77,386元，被告為從事設計之企業經營者，而非從
    事生產、製造商品或提供服務之企業經營者，惟其自認係生
    產者凱洋公司之關係企業（本院卷第26頁）等情節，認被告
    應負擔之懲罰性賠償金以30,000元為適當，逾此部分之請求
    則屬無據，應予駁回。
  (五)依前所述，被告應賠償原告金額，包括醫藥費27,386元、精
    神慰撫金50,000元及懲罰性賠償金30,000元，合計107,386
    元。又原告依消費者保護法第7條第1項、第3項、第51條規
    定之請求既有理由，其另選擇合併依民法第191條之1第1項
    規定請求賠償，即無再審酌必要。
七綜上所述，原告本於消費者保護法第7條第1項、第3項、第51
  條之規定，請求被告給付107,386元，及自起訴狀繕本送達翌
  日即94年10月22日起至清償日止，按年息5％計算之法定遲延
  利息，洵屬正當，應予准許；逾此部分之請求，為無理由，應
  予駁回。原告勝訴部分未逾500,000元，應依民事訴訟法第389
  條第1項第5款依職權宣告假執行；被告陳明願供擔保，聲請宣
  告免為假執行，經核尚無不符，爰酌定相當之擔保金額併准許
  之。至原告敗訴部分，其假執行之聲請，已失所附麗，應予駁
  回。
八本件事證已臻明確，兩造其餘主張及舉證，核與判決結果不生
  影響，不再論述。
九據上論結，本件原告之訴為一部有理由，一部無理由，依民事
  訴訟法第79條但書、第389條第1項第5款、第392條第2項，判
  決如主文。
中    華    民    國    95    年    2     月    21    日
                  民事第二庭    法  官  廖政勝
以上正本係照原本作成。
如對判決上訴，應於判決送達後20日內向本院提出上訴狀。
                                書記官  楊年雄
中    華    民    國    95    年    2     月    21    日


司法院資訊處製作；財團法人民間司法改革基金會備份。
